【裁判字號】    97,易,227
【裁判日期】    970609
【裁判案由】    傷害
【裁判全文】
臺灣彰化地方法院刑事判決               97年度易字第227號
公  訴  人  臺灣彰化地方法院檢察署檢察官
被      告  乙○○
上列被告因傷害案件，經檢察官聲請簡易判決處刑（96年度偵字
第10653號），由本院員林簡易庭移送改依通常訴訟程序審理（
97年度員簡字第50號），本院判決如下：
    主  文
乙○○傷害人之身體，處拘役貳拾日，如易科罰金，以新臺幣壹
仟元折算壹日。
    事  實
一乙○○因積欠甲○○借款新臺幣20萬元未還，甲○○遂於民國
  96年10月28日下午4時許，前往彰化縣埔心鄉○○路5之2號5樓
  乙○○住處討債，雙方因此發生爭執。甲○○經乙○○要求後
  ，仍不肯離去，詎乙○○面對甲○○妨害其居住安寧自由之現
  在不法侵害情狀，原得報警或用其他和平方式解決，竟捨此不
  由，為防衛自己之權利，基於傷害犯意，拉扯甲○○頭髮及身
  體，並將之拖離住處，以此過當方式，致甲○○受有左肩扭傷
  及拉傷之傷害。乙○○見狀，隨即電話通知救護車將甲○○送
  醫診治。
二案經甲○○訴由彰化縣警察局溪湖分局報告臺灣彰化地方法院
  檢察署檢察官偵查起訴。
    理  由
一本案當事人所提出之後述證據，且屬被告乙○○以外之人於審
  判外之陳述者，因雙方均同意採為證據（本院卷第18頁正面、
  第37頁反面），又無不適當情形，符合刑事訴訟法第159條之5
  第1項規定，應得為證據。
二訊據被告固坦認於上揭時地將告訴人甲○○拖離住處，然矢口
  否認有何傷害犯行，辯稱：告訴人非為討債而來，被告未拉扯
  告訴人頭髮，被告將告訴人拖離住處，應構成正當防衛云云。
三惟查：
  (一)上揭犯罪事實，業據證人即告訴人甲○○於警詢、檢察官偵
    查中指訴、證述詳盡（警卷第3至6頁、偵查卷第8至9、12頁
    ），核與證人即被告之女許晏禎於警詢中證述目擊被告與告
    訴人爭執，被告乃拉扯告訴人之頭髮，並將之拖離住處等情
    大致相符（警卷第7頁）。告訴人受有左肩扭傷及拉傷之傷
    害，由被告電話通知救護車送醫診治，並有員生醫院診斷證
    明書及病歷、告訴人傷勢照片、彰化縣消防局執行救護服務
    證明可稽（警卷第9至11頁、本院卷第22至25頁）。又告訴
    人係被告欠債未還，前來催討，因而發生本案，除據其指訴
    、證述如上外，並有告訴人提出之本票影本可參（警卷第13
    頁），被告於檢察官偵查中亦自承欠款，上揭本票係伊簽發
    等語（偵查卷第7頁），堪認告訴人確係為討債而與被告發
    生衝突無誤。被告否認傷害，應屬卸責之詞，無法採信。
  (二)按刑法第23條規定「對於現在不法之侵害，而出於防衛自己
    或他人權利之行為，不罰。但防衛行為過當者，得減輕或免
    除其刑」，又同法第306條規定「無故侵入他人住宅、建築
    物或附連圍繞之土地或船艦者，處1年以下有期徒刑、拘役
    或3百元以下罰金。無故隱匿其內，或受退去之要求而仍留
    滯者，亦同」。被告欠債不還，告訴人親自登門索討，初非
    無故，然其催討未果後，自應離去，另循民事訴訟等法定途
    徑解決。則告訴人於受被告退去之要求而仍留滯，對於被告
    之居住安寧自由應已造成現在不法之侵害，依刑法第23條規
    定，被告得基於防衛意思實行防衛行為。然告訴人當時僅係
    留滯而不退去，被告未報警或以其他和平方式解決，逕以拖
    拉等方式排除侵害，因而造成告訴人受傷，其防衛行為即屬
    過當，僅得依刑法第23條後段規定，認係過當防衛，尚難依
    同條前段規定，認其所為不罰。
  (三)綜上論述，被告因防衛過當而實行傷害，所辯尚非得採，事
    證明確，犯行堪以認定。
四核被告所為，係犯刑法第277條第1項之傷害罪。被告先後雖有
  拉扯告訴人頭髮、身體，並將之拖離住處等行為，惟其仍屬一
  傷害犯意接續多次行為，侵害一法益，應為接續犯，僅論以單
  純一罪。被告對於告訴人現在不法之侵害，為防衛自己權利，
  實行過當之傷害行為，爰依刑法第23條後段減輕其刑。爰審酌
  被告所犯，已造成告訴人身心之痛苦，偵審中不肯坦承犯行，
  未見具體悔過態度，惟素行良好，有臺灣高等法院被告前案紀
  錄表在卷可按，告訴人傷勢不重，且係伊滯留不去而造成，亦
  有過咎，被告犯後並電話通知救護車將告訴人送醫診治，告訴
  人於本院審理中並陳稱已索回欠款在卷（本院卷第10頁）及其
  他一切情狀，量處如主文所示之刑，並諭知易科罰金折算標準
  ，以資儆懲。
據上論斷，應依刑事訴訟法第452條、第299條第1項前段，刑法
第277條第1項、第23條後段、第41條第1項前段，刑法施行法第1
條之1第1項、第2項前段，判決如主文。
本案經檢察官吳曉婷到庭執行職務。
中    華    民    國    97    年    6     月    9     日
                  刑事第四庭    法  官  廖政勝
以上正本證明與原本無異。
如不服本判決，應於判決送達後10日內，向本院提出上訴狀（須
敘述具體理由，並附繕本，上訴狀勿逕送上級法院）。
告訴人或被害人對於判決如有不服具備理由請求檢察官上訴者，
其上訴期間之計算係以檢察官收受判決正本之日期為準。
中    華    民    國    97    年    6     月    9     日
                                書記官  莊何江
附錄：
刑法第277條第1項
傷害人之身體或健康者，處3年以下有期徒刑、拘役或1千元以下
罰金。


司法院資訊處製作；財團法人民間司法改革基金會備份。
